【裁判字號】    97,抗,1889
【裁判日期】    971120
【裁判案由】    聲明異議
【裁判全文】
臺灣高等法院民事裁定                  97年度抗字第1889號
    抗告人  甲○
上列抗告人因與相對人香港商香港上海匯豐銀行股份有限公司間
聲明異議事件，對於中華民國97年10月23日臺灣臺北地方法院96
年度執字第86211號所為裁定提起抗告，本院裁定如下：
    主  文
抗告駁回。
抗告費用新臺幣壹仟元由抗告人負擔。
    理  由
一、按「當事人或利害關係人，對於執行法院強制執行之命令，
    或對於執行法官、書記官、執達員實施強制執行之方法，強
    制執行時應遵守之程序，或其他侵害利益之情事，得於強制
    執行程序終結前，為聲請或聲明異議。但強制執行不因而停
    止」，強制執行法第12條第 1項定有明文。又依強制執行法
    第30條之1準用民事訴訟法第491條第 1項規定「抗告，除別
    有規定外，無停止執行之效力」。再者，「對於許可強制執
    行之裁定提起抗告時，法院因必要情形或依聲請定相當並確
    實之擔保，得為停止強制執行之裁定」，強制執行法第18條
    第 2項定有明文。是對於本票執行裁定提起抗告，依強制執
    行法第18條第 2項規定僅構成裁定停止之事由，並不影響其
    執行力，債權人仍可持未確定之本票裁定對債務人聲請強制
    執行。
二、本件抗告意旨略以：伊於民國96年12月19日收到臺灣臺北地
    方法院（下稱臺北地院）96年度票字第 77933號裁定（下稱
    系爭本票執行裁定），該裁定准許中華商業銀行得對伊聲請
    本票強制執行（中華商業銀行嗣將其債權及抵押權讓予相對
    人），伊於法定期間對該裁定提起抗告，並繳納抗告費，惟
    伊迄今尚未接獲裁定，抑或已裁定而未送達予伊，是相對人
    聲請強制執行之執行名義顯有瑕疵或其他不法情事，所為之
    強制執行程序即屬無效，爰依強制執行法第4條第1項及第12
    條第 1項規定聲明異議，請求暫停拍賣期日及撤銷強制執行
    程序。惟原裁定竟僅形式上駁回伊之異議，就伊所列主張及
    證據均未查證或於理由中交代，自有違誤。又伊於97年10月
    29日向原法院聲請閱卷時發現96年度票字第 77933號裁定之
    確定證明書，惟該確定證明書必有謬誤之處，爰提起抗告請
    求廢棄原裁定，並准許撤銷強制執行程序云云。
三、經查，相對人持系爭本票執行裁定對抗告人聲請強制執行，
    經臺北地院97年度執字第 55890號執行事件受理在案，並於
    97年 6月27日併入臺北地院96年度執字第86211號案件辦理，
    嗣抗告人聲明異議主張系爭本票執行裁定尚未確定，執行名
    義不合法，並請求暫停拍賣期日及撤銷強制執行程序。原法
    院將其聲明異議駁回，惟於97年11月 4日將系爭本票執行裁
    定之確定證明書撤銷，並以「審查執行名義是否合法成立」
    為由，將原定97年11月 6日之拍賣期日停止等情，有臺北地
    院民事執行處函、系爭本票執行裁定、抗告人民事聲明異議
    狀、臺北地院書記官處分書及臺北地院公告附卷可稽（見原
    法院卷第81、142-147、181、182頁）。本於前開說明，系
    爭本票執行裁定是否確定固有疑問，惟依本票執行裁定聲請
    強制執行者，本不以該裁定已確定為要件，是縱系爭本票執
    行裁定因抗告人提起抗告尚未確定，相對人仍可據系爭本票
    執行裁定聲請強制執行，抗告人於系爭本票執行裁定未經確
    定廢棄前，不得主張撤銷強制執行程序，是抗告人以前開理
    由聲明異議，自不可採。又原法院現已停止執行程序，亦如
    前述，則抗告人聲請暫停執行程序，即無實益。從而，原裁
    定駁回抗告人之聲明異議，理由雖屬不同，惟結論則屬一致
    ，原裁定仍應予以維持。抗告意旨指摘原裁定不當，求予廢
    棄，為無理由，應予駁回，爰裁定如主文。
中    華    民    國    97    年    11    月    20    日
                    民事第十六庭
                        審判長法  官 劉靜嫻
                              法  官 呂淑玲
                              法  官 湯美玉
正本係照原本作成。
不得再抗告。
中    華    民    國    97    年    11    月    20    日
                              書記官 蕭進忠


司法院資訊處製作；財團法人民間司法改革基金會備份。
